【裁判字號】    99,上訴,712
【裁判日期】    990820
【裁判案由】    毒品危害防制條例
【裁判全文】
臺灣高等法院臺南分院刑事判決         99年度上訴字第712號
上訴人即被告  甲○○
上列上訴人即被告因違反毒品危害防制條例案件，不服臺灣臺南
地方法院99年度訴字第611號中華民國99年6月23日第一審判決（
起訴案號：臺灣臺南地方法院檢察署99年度毒偵字第449號、第
694號，及移送併辦案號：99年度毒偵字第844號），提起上訴，
本院判決如下：
    主  文
上訴駁回。
    理  由
一、按不服地方法院之第一審判決而上訴者，應向管轄第二審之
    高等法院為之。提起上訴，應以上訴書狀提出於原審法院為
    之。上訴書狀應敘述具體理由。第二審法院認為上訴書狀未
    敘述理由者，應以判決駁回之。刑事訴訟法361條第1項、第
    2項、第350條及第367條前段分別定有明文。而所謂不服第
    一審判決之具體理由，必係依據卷內既有訴訟資料或提出新
    事證，指摘或表明第一審判決有何採證認事、用法或量刑等
    足以影響判決本旨之不當或違法，而構成應予撤銷之具體事
    由，始克當之（例如：依憑證據法則具體指出所採證據何以
    不具證據能力，或依憑卷證資料，明確指出所為證據證明力
    之判斷如何違背經驗、論理法則）；倘僅泛言原判決認定事
    實錯誤、違背法令、量刑失之過重或輕縱，而未依上揭意旨
    指出具體事由，或形式上雖已指出具體事由，然該事由縱使
    屬實，亦不足以認為原判決有何不當或違法者（例如：對不
    具有調查必要性之證據，法院未依聲請調查亦未說明理由，
    或援用證據不當，但除去該證據仍應為同一事實之認定），
    皆難謂係具體理由，俾與第二審上訴制度旨在請求第二審法
    院撤銷、變更第一審不當或違法之判決，以實現個案救濟之
    立法目的相契合，並節制濫行上訴（最高法院97年度台上字
    第892號刑事判決意旨參照）。
二、上訴意旨略以：政府為鼓勵吸毒者戒除毒癮，有改以服用美
    沙酮而免除徒刑之優惠條例，被告於案發前即有戒毒之悔意
    ，卻不悉途徑，然被告態度良好，庭訊時亦口頭表示要服用
    美沙酮戒除毒癮，原審完全不予被告自新機會，逕就被告施
    用第一級毒品、第二級毒品之行為，分別判處有期徒刑10月
    、4月，應執行有期徒刑1年，被告為此不服，爰提起上訴，
    懇請鈞院給予被告悔悟戒毒及配合優惠措施之機會云云。
三、原審因被告就被訴事實為有罪之陳述，並聽取被告之意見後
    ，裁定依簡式審判程序審理，據以判決認定上訴人即被告有
    施用第一、二級毒品犯行，係依憑被告於原審審理之自白，
    並有採取尿液編號對照表1紙、長榮大學99年3月15日出具之
    尿液檢驗確認報告1份等相關證據可資佐證，因認被告所為
    ，係犯毒品危害防制條例第10條第1項、第2項施用第一級、
    第二級毒品罪事證明確，核原判決已敘述其所憑之證據及其
    認定之理由。並說明施用毒品在性質上乃屬對於其自己身心
    健康之自我戕害之行為，辜負父母、師長之教誨及社會期待
    每一個國民均屬身心健康之人，能帶給社會正面意義而非負
    面造成社會之負擔，被告無視於此，不知深切反省，復審酌
    被告之智識教育程度為國小畢業、生活經濟狀況不佳、因失
    業壓力大而施用毒品及被告事後坦承犯行、態度尚佳、檢察
    官具體求處有期徒刑1年等一切情狀，就被告施用第一級、
    第二級毒品之犯行，分別量處有期徒刑10月、4月，應執行
    有期徒刑1年。從形式上觀察，並無判決違背法令之情形存
    在。
四、按量刑之輕重，係屬事實審法院得依職權自由裁量之事項，
    苟以被告之責任為基礎，復已斟酌刑法第57條各款所列情狀
    而為刑之量定，復未逾越法定刑度，不容任意指為違法（最
    高法院96年台上字第7018號判決意旨參照）。次按美沙酮治
    療法僅係政府給予濫用毒品成癮者另一戒癮之治療方式，其
    目的與進入勒戒處所、戒治所之目的相同，因此接受美沙酮
    替代療法僅係行政管制上輔助染有毒癮之人所為之醫療措施
    ，依毒品危害防制條例第21條規定，限於犯罪未發覺前，自
    動向行政院衛生署指定之醫療機構請求治療，而於治療中經
    查獲者，始可由檢察官為不起訴處分。另依97年4月30日修
    正之毒品危害防制條例第24條，亦僅規定檢察官可為附命完
    成戒癮治療之緩起訴處分。經查，本案被告並非於犯罪未發
    覺前自動赴指定之醫療機構進行美沙酮替代療法治療，其所
    為並不符合替代治療戒除毒癮之規定，自無從依上開毒品危
    害防制條例第21條第2項規定而邀刑之寬典。是依被告上訴
    意旨，要係就原審依法審認事實，作非關法律之爭執，不能
    認為已經依據卷內既有訴訟資料或提出新事證，指摘或表明
    第一審判決有何採證認事、用法或量刑等足以影響判決本旨
    之不當或違法，徒以上開理由指稱原判決不當，自難謂係具
    體理由，揆諸上開說明，本件上訴顯不合法律上程式，應予
    駁回，並不經言詞辯論為之。
五、至檢察官於原審併辦之案件（99年度毒偵字第844號），與
    起訴案件（99年度毒偵字第449、694號）係屬同一案件，原
    審乃併予審理。原判決對此，雖未於理由內說明，然原判決
    此部分疏漏，於原判決結果並無影響，是亦難認原判決關於
    本件被告犯行之認事用法有何違法之處，併此說明。
六、依刑事訴訟法第367條前段、第372條，判決如主文。
中    華    民    國    99    年    8     月    20    日
                  刑事第六庭    審判長法  官  董武全
                                      法  官  賴純慧
                                      法  官  林英志
以上正本證明與原本無異。
施用第一級毒品罪部分如不服本判決應於收受送達後10日內向本
院提出上訴書狀，其未敘述上訴理由者，並得於提起上訴後10日
內向本院補提理由書（均須按他造當事人之人數附繕本）「切勿
逕送上級法院」。
施用第二級毒品罪部分不得上訴。
                                      書記官  魏安里
中    華    民    國    99    年    8     月    20    日

司法院資訊處製作；財團法人民間司法改革基金會備份。
